【裁判字號】    89,上訴,1155
【裁判日期】    890523
【裁判案由】    違反槍砲彈藥刀械管制條例
【裁判全文】
臺灣高等法院臺中分院刑事判決                  八十九年度上訴字第一一五五號
    上  訴  人
    即  被  告  乙○○
右上訴人因被告違反槍砲彈藥刀械管制條例案件，不服臺灣臺中地方法院八十八年度
訴字第二一五三號中華民國八十九年五月二十三日第一審判決（起訴案號：臺灣臺中
地方法院檢察署八十八年度偵字第二一○○八號），提起上訴，本院判決如左：
      主  文
原判決撤銷。
乙○○無罪。
      理  由
一、本件公訴意旨略以：被告乙○○於民國（下同）八十八年十月五日間，至台中縣
    外埔鄉○○路六六七巷八十三弄七十七號八樓其友人許清水租住處，未經許可，
    而自綽號「瑞賢」處取得其有殺傷力之改造四五手槍一支，藏置於咖啡色皮包內
    ，嗣於八十八年十月六日下午五時十分許，在上址為警查察時，將上開咖啡色皮
    包自窗戶丟出屋外空地，旋為警在上址屋外之空地尋獲內裝有上開改造四五手槍
    一枝及八顆金屬空彈殼之咖啡色皮包，因認被告涉有槍砲彈藥刀械管制條例第十
    一條第四項之未經許可持有可發射子彈、具殺傷力之改造手槍罪嫌云云。
二、惟按犯罪事實應依證據認定之，無證據不得推定其犯罪事實；不能證明被告犯罪
    或其行為不罰者，應諭知無罪之判決，刑事訴訟法第一百五十四條、第三百零一
    條第一項分別定有明文。又鑑定人之鑑定，雖足為證據資料之一種，但鑑定報告
    顯有疑義時，審理事實之法院，仍應調查其他必要之證據，以資認定，不得專憑
    不確實不詳盡之鑑定報告，作為判決之唯一證據，最高法院著有四十年台上字第
    七一號判例可資參照。
三、本件公訴意旨認被告涉犯槍砲彈藥刀械管制條例第十一條第四項之罪嫌，無非以
    被告於八十八年十月六日下午五時十分許經警查獲持有上述改造四五手槍一支，
    而依內政部警政署刑事警察局八十八年十月十五日刑鑑字第一○五四四二號鑑驗
    通知書，認該手槍乃「拆除塑膠槍管內阻鐵」改造而成，並參酌隨附之「槍枝殺
    傷力鑑驗說明」以殺傷力之有無係屬客觀之事實，其標準為在最具威力的適當距
    離，以彈丸可穿入人體皮肉層之動能為基準，及依日本科學警察研究所之研究結
    果，彈丸單位面積動能達二十焦耳／平方公分則足以穿入人體皮肉層，又槍枝材
    質部分如為塑膠，但倘裝填適當子彈，其彈頭仍可射出，且其發射動能，經統案
    實驗後，認均可達二十焦耳／平方公分以上，均具殺傷力為其主要論據。
四、經查：被告持有本件扣案該槍枝，是否成立槍砲彈藥刀械管制條例第十一條第四
    項之未經許可持有可發射金屬或子彈具有殺傷力之槍枝罪，應視該槍枝是否確實
    具有殺傷力以為斷。上開槍枝經原審送請法務部調查局鑑定結果，業據該局函覆
    ：「送鑑槍枝：：：槍管由塑膠材料製成：：：未經改裝改造」，有該局（八九
    ）陸（三）字第八九○一一○六七號函在卷可稽（見原審卷第七十三頁）。原審
    雖再函請內政部警政署刑事警察局以八十九年四月二十四日（八九）刑鑑字第四
    七四九二號函復略稱：送鑑槍枝：：：槍管為塑膠材質，槍管底部靠近固定鈕處
    ，原具螺孔供固定槍管內阻鐵之用，送鑑時螺孔已遭破壞，槍管內阻鐵已除等情
    （見原審卷第八十八頁），但依該（八九）刑鑑字第四七四九二號函附之照片顯
    示，所謂「原具螺孔：：：已遭破壞，槍管內阻鐵已除」，僅係在該塑膠槍管上
    ，原栓有一螺絲處，該螺絲被拔除拆下，殘留一個不規則之螺絲空孔而已（見原
    審卷第九十頁），以此破壞拔除之拆卸行為，認定為改造，實屬太過牽強。
五、至其是否可發射金屬或子彈而具有殺傷力，依內政部警政署刑事警察局八十八年
    十月十五日刑鑑字第一○五四四二號鑑驗通知書僅記載：請參酌隨附之「槍枝殺
    傷力鑑驗說明」，並未明確表示該槍枝具有殺傷力。雖所附槍枝殺傷力鑑驗說明
    另載有：「送鑑槍枝係以擊發底火（藥）引爆子彈內火藥為發射動力，依本局對
    送驗槍枝之同型槍枝實施鑑驗結果，槍枝倘裝填子彈適當（即裝填底火、適量火
    藥及金屬彈丸等使成為適合送鑑槍枝擊發，構造完整之子彈），則其最具威力之
    發射動能，均可達二十焦耳＼平方公分以上，足以穿入人體皮肉層」、「槍枝材
    質部分如為塑膠，則於發射前述子彈時，因子彈之爆炸高壓，可能造成爆裂；雖
    其彈頭仍可射出，且其發射動能，均可達二十焦耳＼平方公分以上，均認具殺傷
    力；惟其爆裂所造成之碎片，極易傷及持槍者。基於土造槍彈具不穩定性，本局
    統案實驗如上，不再個案測試」云云。準此，可見上述槍枝殺傷力鑑驗說明乃一
    定型化之文書，並非就個別槍枝之特性，更為精密鑑驗是否具有殺傷力，且所云
    最具威力之發射動能，可達二十焦耳＼平方公分以上，足以穿入人體皮肉層，更
    係在「倘裝填子彈適當」之假設前提下所作結論。況以本件之槍管既塑膠材質，
    於發射子彈時，有可能造成槍枝膛爆，又非可重覆發射，自不能遽認被告所持有
    該槍枝具有殺傷力。又立法院於八十六年十一月十一日三讀通過之槍砲彈藥刀械
    管制條例修正條文對照表第七條之說明第六項下載明：槍砲為具有殺傷力之武器
    ，如有未經許可持有、寄藏或意圖販賣而陳列情事，將嚴重危害人民自由、生命
    、財產，破壞社會秩序，甚至危及國家安全，故必須加強管制，否則無法達到嚇
    阻犯罪之效果，爰將原定刑度分別修正提高，以期有效遏止槍砲之氾濫。依此項
    修正理由觀之，即應以可重覆發射子彈，始終具有殺傷力，足以危害人民之自由
    、生命、財產或破壞社會秩序、國家安全之槍枝，始為管制之對象。倘屬市售塑
    膠材質而發射子彈可能造成膛爆之玩具手槍，尚不足對他人之生命、財產或社會
    安全造成危害，自不應超越立法目的，予以列為管制之範疇。槍砲彈藥刀械管制
    條例第十一條第四項未經許可持有其他可發射金屬或子彈具有殺傷力之槍砲罪，
    以該槍枝具有殺傷力為構成要件，而此構成要件之事實，自應依積極證據證明之
    ，本件上開鑑定結論，僅係以假設性之命題，作為是否有殺傷力之條件，並未明
    確指出扣案之槍枝具有殺傷力，尚難採為論罪科刑判決之唯一證據。
六、綜上所述，本件公訴人所持之論據，並不足以認定被告犯罪，此外亦查無其他積
    極證據，足以確切證明被告涉有本件被訴犯行，本件自屬不能證明被告犯罪。原
    審未詳細審酌上情，致對被告為科刑之判決，即有未洽。被告上訴意旨，否認犯
    罪，並據以指摘原審判決不當，為有理由，應由本院將原審判決撤銷改判。本件
    不能證明被告犯罪，爰諭知被告無罪之判決。
七、據上論斷，應依刑事訴訟法第三百六十九條第一項前段、第三百六十四條、第三
    百零一條第一項，判決如主文。
八、本案經檢察官甲○○到庭執行職務。
中      華      民      國    八十九     年      七     月    二十六    日
                                  臺灣高等法院臺中分院刑事第八庭
                                        審判長法  官  羅  得  村
                                              法  官  劉  榮  服
                                              法  官  古  金  男
右正本證明與原本無異。
如不服本判決應於收受送達後十日內向本院提出上訴書狀，其未述上訴之理由者並
得於提起上訴後十日內向本院補提理由書（均須按他造當事人之人數附繕本）。
                                              書記官  林  世  傑
中      華      民      國    八十九     年      七     月    二十九    日
                                                                        Ｃ


司法院資訊處製作；財團法人民間司法改革基金會備份。
